臺灣士林地方法院刑事裁定　　　　　　　　　　　　　九十三年度交聲字第六五號
　　原處分機關　台北市交通事件裁決所
　　異議人　即
　　受處分　人　甲○○
右列受處分人因違反道路交通管理處罰條例案件，對於台北市交通事件裁決所於民國
九十三年一月十三日所為之裁決 (北市裁三字第裁二二－Ｚ00000000號），
聲明異議，本院裁定如左：
    主  文
異議駁回。
    理  由
一原處分意旨：異議人即受處分人甲○○於九十二年十一月二十六日十二時四十五分
  許，駕駛５Ｃ─○九一○號自用小客車，沿國道三號高速公路由南向北方向行駛，
  於行經北上三十一點五公里處時，為當時執行交通勤務之內政部警政署國道公路警
  察局第六隊警員以雷射測速槍測得其行車時速為一○八公里，超過該路段所設之時
  速九十公里速限十八公里，而當場攔停開單舉發，因認異議人有「在高速公路超速
  行駛」之違規，而依道路交通管理處罰條例第三十三條第一項裁處罰鍰新台幣（下
  同）三千元整，並依同條例第六十三條第一項第一款之規定，記違規點數一點之處
  分。
二異議意旨略以：異議人於九十二年十一月二十六日（聲明異議狀誤繕為十二月十九
  日）十二時四十五分許，駕車行經國道三號北上三一‧五公里處時，並無超速行駛
  之違規情形，且對員警逕以雷射槍顯示數值資為舉發異議人違規之依據，其舉證亦
  不足，為此聲明異議。
三按汽車行駛於高速公路或設站管制之道路，而不遵守管制之規定者，處汽車駕駛人
  新台幣三千元以上六千元以下罰鍰；又汽車駕駛人有第三十三條之情形者，除依原
  條款處罰鍰外，並記違規點數一點，此道路交通管理處罰條例第三十三條第一項、
  第六十三條第一項第一款定有明文。而汽車行駛高速公路應依速限標誌指示，觀諸
  高速公路交通管制規則第五條前段規定自明。
四經查：
  (一)訊據證人即舉發本件違規之內政部警政署國道公路警察局第六隊警員中之張本明
    到庭結證稱：我依雷射槍操作的要領，站立車外執行，發現異議人的車超速，就
    把他攔下，請他到路肩，拿雷射槍的收據給他看，異議人要求拿照片給他看，但
    是雷射槍只有顯示數據，並沒有照片。（問：當天車道上是否還有其他的車？）
    還有其他的車。但是雷射槍就像槍枝射擊一樣，瞄那裡，就會鎖定那台車，若有
    其他車進來，就會受到干擾，沒辦法進行測速：：：（所使用之）雷射測速槍均
    會定期由台灣光學股份有限公司校對，以確定測量結果正確。（問：通常執勤時
    ，如何選擇要針對那輛車測速？）先目測，憑我們職業上的直覺看那輛車超速，
    再用雷射槍去偵測，如果確實超速，就會攔車。：：：（問：是否可能攔錯車？
    ）不會，因為當時是白天，而且距離這麼近，不可能看錯或攔錯等語（見本院九
    十三年三月二十二日訊問筆錄）。堪認內政部警政署國道公路警察局第六隊所使
    用之雷射測速槍均會按時校對，以保障為正確之測量，又警員張本明於高速公路
    值勤時，是先目測路上之車輛行車速度，於發現異議人之車超速行駛時，即再以
    雷射測速槍偵測，偵測之結果確實異議人超速始攔停異議人之車製單舉發，再以
    雷射測速槍測異議人駕駛車輛之車速時，需以雷射測速槍瞄準異議人駕駛之車，
    若途中有他車進入雷射測速槍測速範圍，即會產生干擾，無法測速。以此程序測
    得異議人駕駛之５Ｃ─○九一○號自用小客車，於前開時地以時速一○八公里之
    速度行駛之結果，自堪採信。次查證人張本明與異議人並不相識，又無仇怨，其
    應無設詞誣陷，身觸偽證罪之必要，所證應堪採信。
  (二)再者，交通員警製單舉發違反道路交通管理處罰條例所列之違規事實，本質上為
    行政處分，係公務員基於職務上權力，依法就特定之具體事件所為具公法上效果
    之單方行政行為，基於公務員為公法上行為具有公信力之原則，該行政處分當可
    被推定為真正，其據以依法處分之事實認定亦為正確無誤，此與民事訴訟法第三
    百五十五條第二項規定：「文書依其程式及意旨得認作公文書者，推定其為真正
    」之情形相同，本此公信原則，乃立法者賦予行政機關制定違反道路交通事件統
    一裁罰標準及處理細則，使執勤員警得當機處分（如該細則第二十三條）以達其
    維護交通秩序、安全之行政目的，反之，若謂公務員一切行政行為均需預留證據
    以證其實，則國家行政勢必窒礙難行，據此，刑事訴訟法就犯罪證據有關之規定
    中，與屬行政秩序罰之交通違規裁罰本質不合之部分，自不在準用之列，從而本
    件異議人既未就執勤員警之舉發有誤提出相關證據以供調查，本院經查亦無何證
    據足資證明其有捏造事實違法取締之情事，則執勤員警本其維護交通秩序、安全
    職責所為之舉發，自應受到合法、正確之推定。
  綜上所述，堪認異議人辯稱其並無超速行駛、舉證不明云云，顯為推託卸責之詞，
  不足採信。從而原處分機關認異議人有「在高速公路超速行駛」之違規，而依道路
  交通管理處罰條例第三十三條第一項裁處罰鍰新台幣三千元，並依同條例第六十三
  條第一項第一款之規定，記違規點數一點之處分，並無不當。異議人之異議為無理
  由，應予駁回。
五據上論斷，應依道路交通案件處理辦法第十九條，裁定如主文。
中      華      民      國    九十三    年      四      月     十三     日
                              臺灣士林地方法院交通法庭
                                  法  官  江  翠  萍
右正本證明與原本無異。
如不服本裁定應於送達後五日內向本院提出抗告狀。
                                  書記官  范  淑  芬
中      華      民      國    九十三    年      四      月     十五     日
